【裁判字號】    89,訴,985
【裁判日期】    891018
【裁判案由】    殺人未遂
【裁判全文】
臺灣彰化地方法院刑事判決                          八十九年度訴字第九八五號
    公  訴  人  臺灣彰化地方法院檢察署檢察官
    被      告  乙○○
    指定辯護人  本院公設辯護人  甲○○
右列被告因殺人未遂案件，經檢察官提起公訴 (八十九年度偵字第六二二六號)，本
院判決如左：
    主  文
乙○○使人受重傷，未遂，處有期徒刑參年。
扣案之西瓜刀壹把沒收。
    事  實
一、乙○○於民國八十九年八月十四日二十二時三十分許，在彰化縣鹿港鎮頂番里人
    和巷二九號，與丙○○等人一起飲酒、觀賞並評論台灣電視公司所播映之「超級
    大富翁」影片時，因言詞發生誤會而起爭執，乙○○於酒後心生不滿，憤而基於
    使人重傷之故意（起訴書認有殺人故意，詳如後述），遂至彰化縣鹿港鎮頂番里
    人和巷三四號前，在其停放該處之車牌號碼ＷＷＣ─九九三號機車腳踏墊下，取
    出其所有之西瓜刀一把，進入彰化縣鹿港鎮頂番里人和巷三四號之大廳內，朝丙
    ○○左前臂揮砍一刀，致丙○○受有左前臂砍傷合併多發性肌腱斷裂等傷害，丙
    ○○負傷逃命，乙○○持刀繼續追殺，並大喊「幹」「要砍死你」等語以洩恨。
    嗣丙○○未被乙○○追上而不遂，並逃至彰化縣警察局鹿港分局頂番派出所報案
    ，員警當場逮獲乙○○，另扣得西瓜刀一把，始知上情。
二、案經丙○○訴請彰化縣警察局鹿港分局報請台灣彰化地方法院檢察署檢察官偵查
    起訴。
    理  由
一、訊據被告乙○○對其右揭使人重傷未遂之犯罪事實坦承不諱，核與告訴人丙○○
    指訴情節大致相符，並有被告做案用之西瓜刀一把扣案附卷可資佐證，而觀諸扣
    案之西瓜刀，長約四十公分，狀甚鋒利，足使人受重傷，被告持以行兇，其主觀
    上當有致人重傷害之認識，且客觀上，被告確已致告訴人左前臂肌腱斷裂，雖尚
    未達刑法重傷害規定之程度，但衡其用力之猛，業足已張顯其重傷害之犯意，是
    被告重傷害未遂犯行洵堪認定，應依法予以論科。
二、核被告乙○○所為，係犯有刑法第二百七十八條第三項、第一項之重傷害未遂罪
    。其行為尚未致告訴人重傷害之程度，猶屬未遂，應依法減輕其刑。公訴意旨雖
    以被告係事先預藏兇刀犯案，行兇後更苦追告訴人，揚言致告訴人於死，而認被
    告心存殺人之犯意，並據以起訴殺人未遂罪等語，固非無據，然查諸被告與告訴
    人當日先係一同與友飲酒做樂，後因觀賞、評論電視節目始發生爭執，顯見其二
    人原本並無怨隙，本案傷害事實之發生，純係因雙方一時衝動而起，被告自無預
    藏兇刀行兇可言；又被告於偵查中固已坦認行兇後，尚緊追告訴人，並揚言砍死
    告訴人等詞，然其於本院審理時，改稱其意係要已受刀傷之告訴人不要再跑，以
    免更加危險，並非真要致告訴人於死等語，和其前之所述，已有出入，而告訴人
    亦更易其指稱並未聞及被告要砍死伊之語，則被告當時是否真有殺害告訴人之意
    ，尚須就當時客觀發生之情形加以研判，自不宜僅以被告於偵查中自白之語逕予
    推斷，而衡之被告所持兇器之鋒利，非但足以使人致重傷害，更得以輕易取人性
    命，是被告在衝突之時，酒後盛怒之下，若真欲以之殺害告訴人，實乃輕而易舉
    之事，惟觀諸被告並未朝告訴人之要害砍去，卻僅向其左前臂揮刀，實未足以端
    出其殺人之意，反見其應係出於警告之意思甚濃，在權衡全部案情下，實應做有
    利於被告之認定，是縱被告當時確有出言要砍死告訴人，然客觀上其並無其他危
    險之舉動，且以當時被告係處於酒後盛怒之非理性狀況，應係氣憤之詞，實難據
    以認定被告確有殺害告訴人之意，是公訴人起訴之法條容有未洽，應予變更。爰
    審酌被告犯罪之動機、目的、方法、手段、智識程度，其未有犯罪記錄，品行尚
    稱良好，然為觀看電視之細故，竟持刀砍傷友人，其行為除致告訴人身體受有嚴
    重之傷害外，更助長社會暴戾之風，所生危害不輕，及其犯後已坦認犯行等一切
    情狀，量處如主文所示之刑，以示懲儆。扣案之西瓜刀一把，係被告所有，供其
    犯本罪所用，業據被告供明在卷，應依法併予宣告沒收。
三、據上論斷：應依刑事訴訟法第二百九十九條第一項前段、第三百條、刑法第二百
    七十八條第三項、第一項、第二十六條前段、第三十八條第一項第二款，判決如
    主文。
本案經檢察官王邦安到庭執行職務。
中    華    民    國    八十九      年      十      月        十八      日
                                     臺灣彰化地方法院刑事第一庭
                                         法      官  葛  永  輝
右正本證明與原本無異。
如不服本判決應於判決送達後十日內向本院提出上訴狀( 須附繕本 )。
告訴人或被害人對於判決如有不服具備理由請求檢察官上訴者，其上訴期間之計算係
以檢察官收受判決正本之日期為準。
                                         法院書記官  吳    嘉
中    華    民    國      八十九      年       十      月     二十五    日
刑法第二百七十八條
使人受重傷者，處五年以上十二年以下有期徒刑。
犯前項之罪因而致人於死者，處無期徒刑或七年以上有期徒刑。
第一項之未遂犯之。


司法院資訊處製作；財團法人民間司法改革基金會備份。
